【裁判字號】    95,易,392
【裁判日期】    950606
【裁判案由】    贓物
【裁判全文】
臺灣高雄地方法院刑事判決               95年度易字第392號
公  訴  人  臺灣高雄地方法院檢察署檢察官
被      告  丙○○
上列被告因贓物案件，經檢察官聲請簡易判決處刑（94年度偵字
第27884 號），本院認不應以簡易判決處刑，改依通常訴訟程序
審理，判決如下：
    主  文
丙○○無罪。
    理  由
一、公訴意旨略以：被告丙○○為設於高雄市三民區○○○路2
    號未立案之「鳥松資源回收站」資源回收場負責人吳麒託之
    配偶，負責於回收場內收購客戶所載來之資源回收物，應知
    悉收購回收物品之時，需登記出售者之姓名、聯絡方式或記
    下所使用交通工具之車牌號碼，以確保所收購物品並非來路
    不明之贓物，竟基於故買贓物之未必故意，未經登記收購資
    料，即於民國94年10月16日上午7 時許，在上址，以新台幣
    （下同）1,050 元之價格，向丁○○（涉犯竊盜部分已經本
    院另案判決確定）買受戊○○所有之推進機組配件螺旋桿4
    支（係於94年10月16日上午6 時50分，在高雄市○○區○○
    街45號前工地所失竊；以下簡稱螺旋桿）。因認被告涉犯刑
    法第349 條第2 項之故買贓物罪嫌。
二、按犯罪事實應依證據認定之，無證據不得認定其犯罪事實；
    又不能證明被告犯罪者，應諭知無罪之判決，刑事訴訟法第
    154 條第2 項、第301 條第1 項分別定有明文。次按所謂證
    據，係指足以認定被告確有犯罪行為之積極證據而言，該項
    證據自須適合於被告犯罪事實之認定，始得採為斷罪資料；
    苟積極證據不足為不利於被告事實之認定時，即應為有利於
    被告之認定，更不必有何有利之證據（最高法院29年上字第
    3105號、30年上字第816 號判例意旨參照）。又按事實之認
    定，應憑證據，如未能發現相當證據，或證據不足以證明，
    自不能以推測或擬制之方法，以為裁判基礎；且為刑事訴訟
    法上證明之資料，無論其為直接證據或間接證據，均須達於
    通常一般之人均不致於有所懷疑，而得確信其為真實之程度
    ，始得據為有罪之認定，若其關於被告是否犯罪之證明未能
    達此程度，而有合理性懷疑之存在，致使無從形成有罪之確
    信，根據「罪證有疑，利於被告」之證據法則，即不得遽為
    不利於被告之認定（最高法院40年臺上字第86號、76年臺上
    字第4986號判例意旨參照）。
三、本件公訴人認被告涉有前揭故買贓物犯行，無非係以證人乙○○、丁○○之證述為其主要證據，並以被告所購買之螺旋
    桿4 支，由與上開贓物外貌相同之照片觀之，在客觀上即可
    得知應是工程所用物品，尚無從令人對之產生係廢鐵之認識
    ，且被告並未詢問上開物品來源，亦未辦理登記，對於所收
    購之物品是否為贓物乙節並不在意，顯有故買贓物之未必故
    意等情，為其論據。訊據被告則堅詞否認有何故買贓物犯行
    ，辯稱：伊未曾向丁○○買受螺旋桿4 支云云。
四、證據能力之判斷：
    按被告以外之人於審判外之言詞或書面陳述，除法律有規定
    者外，不得作為證據，刑事訴訟法第159 條第1 項定有明文
    。又被告以外之人於審判外之陳述，雖不符前4 條之規定，
    而經當事人於審判程序同意作為證據，法院審酌該言詞陳述
    或書面陳述作成時之情況，認為適當者，亦得為證據；當事
    人、代理人或辯護人於法院調查證據時，知有第159 條第1
    項不得為證據之情形，而未於言詞辯論終結前聲明異議者，
    視為有前項之同意，刑事訴訟法第159 條之5 亦定有明文。
    關於證人乙○○於警詢中之陳述、證人丁○○於警詢、偵查
    中之陳述及照片等證據，被告丙○○於本院行準備程序時，
    均明確表示對於證據能力無意見等語（本院易字卷第20頁參
    照），且當事人均未於本院審理過程中聲明異議，是本院審
    酌前開證據作成時之情況均屬正常，且與本案相關之待證事
    實具有關連性，認適當作為證據，依前開刑事訴訟法第159
    條之5 之規定，認上開證據均具有證據能力。
五、經查：
    (一)證人丁○○於94年10月16日上午6 時50分，在高雄市○○
      區○○街45號前污水下水道工地，竊取戊○○所有置放於
      該處之螺旋桿4 支等情，業據證人即受雇於被害人戊○○
      在上揭工地擔任領班之乙○○於另案警詢中證述明確（94
      年度偵字第23958 號卷所附警卷第15至18頁參照），核與
      證人丁○○於警詢及本院審理中所結證之情節相符（本案
      偵卷第16、17頁、本院易字卷第38頁參照），應堪認為實
      在。而證人丁○○於竊得上開物品後，即於同日上午7 時
      許，持至位於高雄市○○○路2 號之「鳥松資源回收站」
      ，以1, 050元之代價賣予本件被告等情，亦據證人丁○○
      於本院審理中結證稱：「（問：你竊取推進機組配件螺旋
      桿4 支之後，你如何處理？）拿到鳥松資源回收站變賣，
      賣1,050 元。」、「（問：你拿到鳥松資源回收站賣給何
      人？）就是在庭的被告。」等語明確（本院卷第38頁參照
      ）。至被告雖辯稱未曾向丁○○買受螺旋桿4 支云云，然
      查，證人丁○○於本院審理中結證稱：「（問：你為何記
      得何時竊取何物、賣給何人多少錢？）平常我就有到工地
      偷東西，偷得的東西幾乎都拿去賣給鳥松資源回收站，16
      日需要錢購買毒品，所以才會到工地偷東西，19日被查獲
      ，因為時間很接近，而且買毒品需要1,000 多元，所以我
      才會記得16日那天的事情。」等語（本院卷第39頁參照）
      ，顯見證人丁○○對於上揭時、地至「鳥松資源回收站」
      變賣螺旋桿4 支予被告之過程，其記憶甚為清晰且無錯誤
      ，參以證人丁○○於警詢中證稱：不認識被告，與被告亦
      無仇恨等語（本案偵卷第19頁參照），則證人丁○○與被
      告既無恩怨嫌隙，衡情證人丁○○尚無虛構事實以故意誣
      陷被告之動機，足徵證人丁○○前開證述應值採信。從而
      ，證人丁○○於上揭時、地持至「鳥松資源回收站」變賣
      之螺旋桿4 支確屬贓物，而上揭螺旋桿4 支係由被告買受
      等節，應可認定。
    (二)按刑法第34章關於贓物犯之規定，係針對行為人故意收受
      、搬運、寄藏、故買或牙保贓物，而助成他人財產犯罪目
      的之惡行予以處罰，並非藉此課以一般人民協助追贓之責
      ，故贓物罪責之成立與否，實取決於能否積極證明行為人
      有此犯罪之故意，況刑事被告依法本不負自證無罪之義務
      ，苟有足資證明被告故買贓物之積極事證，雖被告確能交
      代贓物買受來源，於所成立之罪名仍不生影響；反之，若
      不能確認其果有此項犯意，即不得僅以被告未要求出賣人
      留下身分資料，致無法提供出賣人名籍、聯絡方式，即遽
      認被告具有故買贓物之犯意。是就本件而言，能否論被告
      以故買贓物之罪名，判斷標準仍在於被告就其所購得之螺
      旋桿4 支係屬贓物乙節，是否有所認識，而非在於其能否
      清楚交待物品之來源。經查，證人丁○○所竊取之螺旋桿
      4 支並未扣案，另遍查全卷亦無上開螺旋桿4 支遭變賣前
      之照片足供參酌，而證人丁○○於本院審理中結證稱：伊
      所變賣之螺旋桿4 支，外表沾有泥土，伊拿去變賣時，並
      未告知被告係竊取而來，被告亦未詢問該物品之來源等語
      （本院卷第39頁參照），則證人丁○○所賣予被告之螺旋
      桿4 支既於工地所竊取而非新品，且外表沾染泥土，復證
      人丁○○亦未告知被告上開物品來源，則被告對於其所買
      受之螺旋桿4 支能否有贓物之認識，已非無疑。又衡諸交
      易實務，資源回收業者之回收買賣，鑑於其交易金額通常
      非鉅，且回收物品之種類及項目繁多，回收業者多僅能就
      物品外觀之新舊略作判斷，並無足夠能力得以針對出賣人
      之身分及物品來源等節進行確實之徵信，而相關管理法令
      亦無強制規定持物品至資源回收站變賣者，必須交付任何
      足資證明身份之證件，亦無要求回收業者必須辦理任何行
      政管制之登記，從而，實難僅因被告未要求證人丁○○留
      下任何資料或證件，即得遽予推論被告於買受之初即對該
      螺旋桿4 支係屬贓物乙情有所認識。再者，被告於偵查中
      供承：伊買受廢鐵之價格為上鐵5.5 元，下鐵5 元等語，
      核與證人丁○○於偵查中結證稱：伊賣予被告之螺旋桿4
      支係秤斤賣，上鐵是5.5 元，下鐵是5 元等語一致（本案
      偵卷第11頁參照），則被告向證人丁○○買受螺旋桿4支
      之價格顯與一般收購廢鐵之行情相同，倘被告對於該螺旋
      桿4 支係屬贓物乙節有所認識，則被告既非至愚之人，焉
      有甘冒身罹刑典之風險，而以一般收購廢鐵價格加以買受
      之理？此顯與一般故買贓物者轉售謀取暴利之情形有違，
      益徵被告主觀上對於其所買受之螺旋桿4 支係屬贓物乙情
      ，並無認識。
六、綜上所述，公訴人所舉證據尚難證明被告對於其所買受之物
    品確有贓物之認識，準此，即難認定本件被告主觀上有何明
    知贓物而故買，或縱買受者為贓物亦不違背其本意之故意，
    其行為即與故買贓物罪之構成要件尚屬有間。職是，被告所
    辯雖無從概予採信，然其間既有合理懷疑存在，無法達到確
    信其為真實之程度，當不得遽為不利於被告之認定。此外，
    復查無其他積極證據足供證明被告確有公訴人所指之故買贓
    物犯行，揆諸前揭判例意旨及說明，即應為被告無罪之諭知
    。
據上論斷，應依刑事訴訟法第452 條、第301 條第1 項，判決如
主文。
本案經檢察官甲○○到庭執行職務。
中    華    民    國    95    年     6    月     6    日
                    刑事第四庭  審判長法  官   郭玫利
                                      法  官   陳明呈
                                      法  官   陳振嘉
如不服本判決，應於判決送達後10日內，向本院提出上訴狀。
以上正本證明與原本無異。
中    華    民    國    95    年    6     月    6     日
                                      書記官   顏宗貝


司法院資訊處製作；財團法人民間司法改革基金會備份。
